【裁判字號】    90,自,474
【裁判日期】    901102
【裁判案由】    偽造有價證券等
【裁判全文】
臺灣臺中地方法院刑事判決                            九十年度自字第四七四號
    自  訴  人  己○○○
    被      告  甲○○
                乙○○
    共      同
    指定辯護人  本院公設辯護人庚○○
右被告因偽造有價證券案件，經自訴人提起自訴，本院判決如左：
      主  文
甲○○、乙○○共同行使偽造之有價證券，甲○○處有期徒刑壹年肆月，乙○○處有
期徒刑壹年，如附表所示偽造支票壹張，沒收。
      事  實
一、吳益前曾向己○○○借款新臺幣 (下同）二百萬元，並以坐落雲林縣四湖鄉○○
    段六三之一地號土地設定抵押權擔保上開債務，其後吳益清償上開債務，己○○○旋即塗銷上開抵押權登記，適吳益之友人甲○○欲向己○○○借款，惟其所提
    出可供設定抵押權之土地，己○○○認為尚不足以擔保債權而未應允，甲○○遂
    請吳益再以坐落雲林縣四湖鄉○○段六三之一地號土地設定抵押權供擔保，再向
    己○○○借得二百五十萬元 (下稱本件債務），所借得之款項則由甲○○與吳益
    各取用部分 (吳益、甲○○向己○○○借款，尚無為自己不法之所有之意圖）。
二、嗣本件債務清償期限屆至後，甲○○無力清償，經己○○○催索，甲○○為避免
    己○○○一再責難，雖明知其於不詳時地取得如附表所示之支票一張 (發票日、
    金額、印文均係無製作權人偽填），係屬偽造之支票，猶與乙○○基於共同之犯
    意聯絡，於民國 (下同）八十九年五月間，經甲○○、乙○○在支票上背書後，
    由甲○○、乙○○二人在臺中市○○路一六三巷六號交付己○○○。迄至如附表
    所示之偽造支票之發票日即八十九年六月三十日屆至後，己○○○持上開支票至
    銀行提示不獲兌現，始發現如附表所示支票係屬偽造。
二、案經被害人己○○○提起自訴。
    理  由
一、訊據被告二人均矢口否認右揭犯行，辯稱：無欺騙己○○○之意，不知支票係屬
    偽造云云，經查：
１、被告向自訴人己○○○借款、交付如附表所示支票之緣由及經過，業據自訴人在
    本院審理時指訴歷歷，並據被告二人在本院審理時坦承不諱，且有上開土地之土
    地登記簿謄本、如附表所示之支票影本及退票理由單影本各一件為證，當屬可信
    。
２、如附表所示之支票，係屬偽造之支票，其發票日、金額、印文均係無制作權人偽
    填，業據證人即上開支票之票載發票人丙○○於九十年十月四日在本院訊問時結
    證明確，被告二人亦不爭執如附表所示之支票係偽造之支票及證人丙○○所陳上
    情，足認上開支票係屬偽造一節屬實。
３、至上開偽造支票之來源，被告甲○○雖供稱：「支票是我朋友丁○○給我的，他
    住忠明南路三八七號，他與我同樣都是神明宮的朋友，他說要幫我向他親戚借票
    給我用，．．．．。」云云，惟上開支票之面額達一百二十萬元，支票兌現後，
    提供支票者即貸與一百二十萬元與被告甲○○，如此鉅額之資金往來，應有約明
  清償之時間及貸款之利息，亦應有提供彼此聯絡之電話、地址等，惟被告甲○○
    於九十年十月十九日在本院審理時卻供稱：「．．．．丁○○說支票是他跟他朋
    友借的，他沒有跟我要利息，只是說先幫我，我們之間沒有業務及資金上往來，
    我與他都是一同去廟裡拜拜的信徒，他說先領到再講，以後再算如何償還，沒有
    具體說要如何還。」云云，且無法提供有關丁○○之確切年籍、電話等資料，而
    其所提出之臺中市○○○路三八七號，現址亦係禎美有限公司使用，有退件送達
    信封、公司登記事項卡為證，並經證人即禎美有限公司負責人戊○○結證無訛，
    可見被告甲○○所供取得支票上情，顯屬虛偽，由其無法供明支票之合理來源等
    情，可證其知如附表所示支票實係來源不明之支票，其對於此支票係屬偽造一節
    ，當有認識。
４、被告甲○○於九十年九月二十日在本院訊問時供稱：丁○○交付支票時，乙○○
    在場等情，被告乙○○就此供述亦無爭執，堪認被告乙○○在取得支票之初，即
    參與被告甲○○之行為，其對於此支票係屬偽造一節，當有認識，乃猶與被告甲○○共同在上開支票背書，且同時將支票交付自訴人，可見被告二人有共同之犯
    意聯絡甚明。
  綜上所述，被告二人上開辯解無非卸責之詞，不足採信。右揭犯行，事證明確，
    洵堪認定。
二、核被告甲○○、乙○○所為，係犯刑法第二百零一條第二項之行使偽造有價證券
    罪。被告二人對於上開犯罪之實施，有犯意聯絡及行為分擔，均為共同正犯。爰
    審酌被告二人犯罪之動機係為避免自訴人向甲○○催討債務、智識程度、手段、
    所生危害及其犯後態度等一切情狀，各量處如主文所示之刑，以示懲儆。
三、自訴意旨另以：被告甲○○、乙○○於右揭時地借款及取得支票並將支票交付自
    訴人，另涉背信罪嫌，且上開支票係被告二人所偽造，被告二人亦涉偽造有價證
    券罪嫌云云。惟按犯罪事實應依證據認定之，無證據不得推定其犯罪事實；又不
    能證明被告犯罪者，應諭知無罪之判決，刑事訴訟法第一百五十四條、第三百零
    一條第一項定有明文。復按刑法第三百四十二條之背信罪，須以為他人處理事務
    為前提，所謂為他人云者，係指受他人委任，而為其處理事務而言，最高法院四
    十九年度臺上字第一五三０號刑事判例意旨可資參照。被告甲○○與自訴人所成
    立之契約，依自訴人所指，應係消費借貸契約，被告二人與自訴人間核無具備信
    賴基礎之委任契約存在，參照上開說明，被告二人當無構成背信罪之餘地。又上
    開支票雖係偽造，已如前述，然目前國內偽造支票供販售之情形甚為常見，被告
    二人所供丁○○借支票供其使用之詞雖不可採，但亦不能排除被告係自販售偽造
    支票業者或自其他偽造支票者取得偽造支票之情形，茲尚無積極證據證明被告二
    人有製作如附表所示支票上金額、發票日及發票人簽章之情節，自訴人指訴被告
    二人偽造支票，尚非可採。綜上所述，自訴人所提出之證據尚不足以證明被告二
    人有背信、偽造有價證券犯行，此外，本院亦查無其他積極之證據，足資證明被
    告二人有如自訴意旨所指之背信、偽造有價證券犯行，是自訴人所指被告涉有上
    開背信罪嫌，尚屬不能證明，此部分本應為無罪之諭知，惟依自訴意旨此部分與
    前揭有罪部分具有牽連犯之裁判上之一罪 (背信部分）及實質上一罪 (偽造有價
    證券部分）之審判上不可分之關係，故均不另為無罪之諭知，附此說明。
四、如附表所示支票一張，係偽造之有價證券，依刑法第二百零五條之規定，應予沒
    收。
五、據上論斷，應依刑事訴訟法第三百四十三條、第二百九十九條第一項前段、刑法
    第二十八條、第二百零一條第二項、第二百零五條、罰金罰鍰提高標準條例第一
    條前段，判決如主文。
中      華      民      國      九十      年      十一      月    二    日
                                臺灣臺中地方法院刑事第二庭
                                    法  官  羅  永  安
右正本證明與原本無異。
如不服本判決，應於送達後十日內向本院提出上訴狀（須附繕本），上訴於臺灣高等
法院臺中分院。
                                    書記官
中      華      民      國      九十      年      十一      月    六    日
  支票附表：
┌──┬───┬─────┬─────┬─────┬─────┬────┐
│編號│發票人│付款人    │帳號      │票      號│發票金額  │發票日  │
│    │      │          │          │          │新臺幣＼元│(民國)  │
│    │      │          │          │          │          │        │
├──┼───┼─────┼─────┼─────┼─────┼────┤
│一  │丙○○│苗栗市信用│０六六八一│二一三六四│壹百貳拾萬│八十九年│
│    │      │合作社文山│三０      │九五      │元        │六月三十│
│    │      │分社      │          │          │          │日      │
└──┴───┴─────┴─────┴─────┴─────┴────┘
附錄本案論罪科刑實體法條文：
刑法第二百零一條第二項
行使偽造、變造之公債票、公司股票或其他有價證券，或意圖供行使之用，而收集或
交付於人者，處一年以上七年以下有期徒刑，得併科三千元以下罰金。


司法院資訊處製作；財團法人民間司法改革基金會備份。
